【裁判字號】    98,監,20
【裁判日期】    980320
【裁判案由】    改定禁治產人監護人
【裁判全文】
臺灣臺南地方法院民事裁定                98年度監字第20號
聲  請  人  陳張滿
上列聲請人聲請改定禁治產人監護人事件，本院裁定如下：
    主    文
改定莊淑貞（民國○○○年○○月○○日生，身分證統一編號：
Ｚ000000000號，住臺南市○區○○街一四一巷三十二
號）為禁治產人陳昆興之監護人。
程序費用新臺幣壹仟元由聲請人負擔。
    理    由
一、按民法第1110條第2項監護人之選定事件，由禁治產人住所
    地之法院管轄，非訟事件法第139條明文規定。次按依法為
    監護人者，非有正當理由，不得辭其職務；又按禁治產人之
    監護人，依左列順序定之：一配偶、二父母、三與禁治產人
    同居之祖父母、四家長、五後死之父或母以遺囑指定之人；
    不能依前項規定定其監護人時，由法院徵求親屬會議之意見
    選定之。又親屬會議以會員五人組織之；親屬會議會員，應
    就禁治產人之左列親屬與順序定之：一直系血親尊親屬、二
    三親等內旁系血親尊親屬、三四親等內之同輩血親；前項同
    一順序之人，以親等近者為先，親等同者，以同居親屬為先
    ，無同居親屬者，以年長者為先；依前二項順序所定親屬會
    議會員，不能出席會議或難於出席時，由次順序之親屬充任
    之；無前條規定之親屬，或親屬不足法定人數時，法院得因
    有召集權人之聲請，於其他親屬中指定之。再親屬會議，非
    有三人以上之出席，不得開會，非有出席會員過半數之同意
    ，不得為決議，民法第1095條、第1111條、第1130條、第11
    31條、第1132條第1項、第1135條分別定有明文。又按民法
    第1113條第1項準用同法第1094條第2項結果，未能依前項之
    順序定其監護人，或為禁治產人之最佳利益，法院得依禁治
    產人、檢察官、當地之社會福利主管機關或其他利害關係人
    之聲請，就禁治產人之三親等內旁系血親尊親屬、社會福利
    主管機關、社會福利機構或其他適當之人改定為監護人。
二、本件聲請意旨略以：聲請人之子即禁治產人陳昆興（民國○○
    年○月○○日生，身分證統一編號：Ｚ000000000號，住臺南縣
    七股鄉義合村義合63號之1）於96年12月5日經本院96年度禁
    字第248號裁定宣告為禁治產人，並以其母親即聲請人為監
    護人。惟因聲請人現年已高齡82歲，罹患兩側感音性聽力障
    礙、左眼眼球萎縮、右眼白內障術後、左眼視力無光覺，無
    法恢復，即雙耳重聽、左眼失明，實無法繼續擔任禁治產人
    陳昆興監護人職務。又禁治產人陳昆興之父陳田於96年9月8
    日不幸亡故，聲請人與禁治產人陳昆興均為繼承人之一，聲
    請人就被繼承人陳田之遺產繼承、分割事件亦不得擔任禁治
    產人陳昆興之法定代理人。經聲請本院97年度家聲字第228
    號裁定指定陳石成、陳石盾、陳進義、陳清順、陳俊德為禁
    治產人陳昆興之親屬會議會員，經召開親屬會議後，同意推
    由禁治產人陳昆興之兄嫂莊淑貞（49年12月19日生，身分證
    統一編號：Ｚ000000000號，住臺南市○區○○街141巷32 號
    ）擔任禁治產人陳昆興之監護人，為此聲請指定莊淑貞為禁
    治產人陳昆興之監護人等語。
三、經查，禁治產人陳昆興之住所地為「臺南縣七股鄉義合村義
    合63號之1」，依非訟事件法第139條規定，本件聲請應由本
    院管轄，合先敘明。又聲請人係禁治產人陳昆興之母親，亦
    為其法定監護人，自屬利害關係人，則其聲請本院改定禁治
    產人陳昆興之監定人，依上開規定，自屬有據。次查，禁治
    產人陳昆興前經本院裁定宣告禁治產，並由其母親即聲請人
    為監護人之事實，業據聲請人提出戶籍謄本附卷可稽，並經
    本院調閱96年度禁字第248號禁治產宣告等卷宗核閱無誤，
    堪信為真正。次查，禁治產人陳昆興之父陳田於96年9月8日
    亡故，聲請人與禁治產人陳昆興均為繼承人之一，聲請人就
    被繼承人陳田之遺產繼承、分割事件不得擔任禁治產人陳昆
    興之法定代理人，經聲請本院97年度家聲字第22 8號裁定指
    定陳石成、陳石盾、陳進義、陳清順、陳俊德為禁治產人陳
    昆興之親屬會議會員，以便召開親屬會議處理之事實，業據
    聲請人提出上開本院97年度家聲字第228號裁定為憑，復經
    本院調閱該卷宗核閱屬實，亦足信真實。又聲請人主張其現
    年已高齡82歲，罹患兩側感音性聽力障礙、左眼眼球萎縮、
    右眼白內障術後、左眼視力無光覺，無法恢復，即雙耳重聽
    、左眼失明等情，亦據聲請人提出診斷證明書2紙為證，核
    聲請人之年紀及身心狀況，事實上顯無法繼續擔任禁治產人
    陳昆興監護人職務甚明，依民法第1095條規定，聲請人請求
    辭退禁治產人陳昆興監護人職務，應屬有據。又禁治產人陳
    昆興未婚，無配偶，其母親即聲請人事實上無法繼續擔任監
    護人職務，其父親陳田已於96年9月8日死亡，其祖父母均已
    死亡，業據聲請人陳明在卷，此外又無家長或已死亡之父以
    遺囑指定之人得擔任其監護人，故禁治產人陳昆興並無前開
    民法第11 11條第1項所定之法定順序監護人存在，依上開民
    法第1111條第2項規定，本院自得徵求禁治產人陳昆興之親
    屬會議之意見選定之。次查，經禁治產人陳昆興之上開親屬
    會議成員陳石成、陳石盾、陳進義、陳清順、陳俊德五人召
    開親屬會議，其中陳石盾、陳清順、陳俊德三人到場出席，
    並一致同意推舉由禁治產人陳昆興之兄嫂莊淑貞（49年12月
    19日生，身分證統一編號：Ｚ000000000號，住臺南市○區○
    ○街141巷32號）為禁治產人陳昆興之監護人，有聲請人所
    提出之親屬會議紀錄、戶籍謄本、印鑑證明為證，本院認莊
    淑貞為禁治產人陳昆興之兄嫂，熟悉被繼承人陳田之遺產繼
    承、分割事宜，並非繼承人或利害關係人，由其擔任禁治產
    人陳昆興之監護人，代其處理被繼承人陳田之遺產繼承、分
    割事宜，應無不適或不宜之處，因認該決議並無不當，經本
    院通知莊淑貞到庭，其亦當庭陳明願意擔任禁治產人陳昆興
    之監護人在案，有本院98年3月10日訊問筆錄可稽，爰改定
    莊淑貞為禁治產人陳昆興之監護人，負責護養及治療禁治產
    人陳昆興之身體。
四、依非訟事件法第21條第1項前段、第24條第1項，裁定如主文
    。
中    華    民    國    98    年    3     月    20    日
                  家事法庭    法  官  鄭  彩  鳳
上為正本係照原本作成。
如對本裁定抗告，須於裁定送達後10日內向本院提出抗告狀，並
應繳納抗告費新台幣1000元。
中    華    民    國    98    年    3     月    20    日
                              書記官  黃  心  怡

司法院資訊處製作；財團法人民間司法改革基金會備份。
